ACORDAO-COMPLETO-2420362

ACÓRDÃO 2126/2020 ATA 30/2020 - PLENÁRIO

VISTOS, relatados e discutidos estes autos de embargos de declaração opostos pelo Instituto Fecomércio de Pesquisa e Desenvolvimento do Distrito Federal IFPD/DF, em face do Acórdão 1615/2020-TCU-Plenário;
ACORDAM os Ministros do Tribunal de Contas da União, reunidos em Sessão do Plenário, ante as razões expostas pelo Relator, em:
9.1. conhecer dos embargos de declaração, com fulcro nos arts. 32 e 34 da Lei 8443/1992, para, no mérito, rejeitá-los;
9.2. dar ciência da presente deliberação ao embargante.

Embargos de declaração opostos pelo Instituto Fecomércio de Pesquisa e Desenvolvimento do Distrito Federal IFPD/DF, em face de decisão que conheceu e negou provimento ao seu recurso de revisão.

Departamento de Qualificação - MTE.

3. Recorrente: Instituto Fecomércio (01.514.382/0001-34).

Aroldo Cedraz.

13.1. Ministros presentes: José Mucio Monteiro (Presidente), Walton Alencar Rodrigues, Benjamin Zymler, Augusto Nardes, Aroldo Cedraz, Raimundo Carreiro, Ana Arraes, Bruno Dantas e Vital do Rêgo (Relator).
13.2. Ministro que alegou impedimento na Sessão: Aroldo Cedraz.
13.3. Ministros-Substitutos presentes: Marcos Bemquerer Costa, André Luís de Carvalho e Weder de Oliveira.

ACORDAO-COMPLETO-2483745

Acórdão de Relação 1284/2021 - Plenário

Acórdão de Relação

Instituto Fecomércio

Wigberto Ferreira Tartuce

VITAL DO RÊGO

Ministro Vital do Rêgo.

Trata-se de embargos de declaração opostos pelo Instituto Fecomércio de Pesquisa e Desenvolvimento do Distrito Federal IFPD/DF (peça 315) , em face do Acórdão 1615/2020-TCU-Plenário, que conheceu e negou provimento ao recurso de revisão interposto pelo ora embargante.
Originalmente, os autos cuidam de tomada de contas especial instaurada por esta Corte de Contas para apurar irregularidades cometidas no âmbito dos Contratos CFP 07/1999 e CFP 22/1999, firmados com o citado Instituto, por meio de dispensa de licitação. Os ajustes receberam recursos do Fundo de Amparo ao Trabalhador (FAT) , repassados ao Distrito Federal, em 1999, por meio do Convênio MTE/Sefor/Codefat 5/1999, sob a égide do Programa Nacional de Qualificação do Trabalhador (Planfor) .
O Contrato CFP 07/1999 objetivava formação profissional com metodologia de educação à distância e o Contrato CFP 22/1999, a realização de pesquisa referente à clientela do Plano Estadual de Qualificação, com vistas a identificar e caracterizar a população alvo dos treinamentos e orientar os futuros cursos profissionalizantes. De acordo com os resultados da TCE, o Contrato CFP 22/1999 foi considerado adimplido e o Contrato CFP 07/1999 não foi comprovadamente executado, razão pela qual os recorrentes foram condenados a ressarcir os valores federais transferidos para execução desse acordo.
Na sequência dos autos, os termos do Acórdão 1467/2007-TCU-Plenário foram confirmados pelos Acórdãos 304/2018 (recursos de reconsideração) , 1.344/2018 (embargos de declaração) e 1.615/2020 (recursos de revisão) , todos do Plenário, sendo esse último objeto dos presentes embargos. 
Os representantes do Instituto Fecomércio assim se manifestaram:
4. DOS VÍCIOS INTEGRATIVOS VERIFICADOS NO ACÓRDÃO EMBARGADO
4.1. 1ª OBSCURIDADE: SUPERVENIÊNCIA DE DOCUMENTOS NOVOS - DEFICIÊNCIA NA ANÁLISE DAS PROVAS DA EXECUÇÃO DO CONTRATO Nº 7/1999. 
O acórdão embargado manteve o anteriormente prolatado, pelo qual se entendeu pela irregularidade das contas do Embargante, bem como pela sua condenação solidária ao pagamento do débito por inexistência de prova de execução do contrato nº 07/1999, no importe de R$ 650.000,00 (seiscentos e cinquenta mil reais) .
Como consta da nova documentação juntada aos autos quando da interposição do Recurso de Revisão, o Embargante foi contratado pela SETER para realizar o Projeto de Ensino Supletivo de Ensino Fundamental e Médio, bem como para realizar os cursos de qualificação profissional, utilizando a metodologia desenvolvida de Ensino a Distância - EAD (metodologia Roberto Marinho) . 
Firmou, para tanto, contratos de parceria com as entidades SESC (relativa aos cursos supletivos) e SENAC (relativa aos cursos de formação profissional) , cujos objetivos e finalidades legais eram comuns. 
O objetivo dos cursos era profissionalizar os alunos e, conforme demonstrado no Recurso de Revisão, este foi cumprido, não havendo o que se falar em danos ou prejuízos aos mesmos, sendo então qualquer sanção pelos mesmos fatos indevida, sob pena de afronta o disposto no art. 22, do §3º da Lei nº 13.655/2018. 
Explica-se. 
A partir da análise da sentença prolatada em 20/06/2011, no Processo nº 2003.01.1.093677-7- da 4ª Vara Cível de Brasília, consta a seguinte conclusão extraída de laudo pericial: "Em que pese não se evidenciar que a contratação da Cooplapei foi realizada com o fim específico de atender ao contrato firmado pelo Instituto Fecomércio com a SETER/DF, restou comprovado que foram prestados os serviços pela referida cooperativa, para o atendimento ao contrato CFP/PE105/97 - secretaria do trabalho, emprego e renda". 
Demais disso, a Fundação de Apoio ao Desenvolvimento da Universidade Federal do Distrito Federal - FADE-UFPE, após a avaliação dos cursos ministrados pelo Embargante, concluiu que dadas as condições da época, este conseguiu realizar os cursos de forma até acima da média do que as demais entidades que também receberam recursos da SETER, conforme prova de estudo já juntada. 
A confirmação maior da execução do contrato pelo SESC verifica-se na decisão judicial proferida pela 5ª Vara Cível de Brasília, nos autos do Processo nº 2003.01.1.047316-6, a qual confirma que houve a execução pelo SESC dos cursos supletivos, objeto do contrato CFP 05/99. 
Essas ações foram ajuizadas pelo SESC e SENAC em face de Sergio Koffes, então Presidente do Instituto Fecomércio, do Sesc e do Senac e da Fecomércio, e RECONHECERAM que os cursos contratados foram integralmente oferecidos, nos moldes do contrato firmado com a Secretaria do Trabalho. Nessas ações condenou-se pessoalmente Sérgio Koffes ao ressarcimento dos valores utilizados pelo SESC e SENAC para a consecução do objeto firmado com a Secretaria do Trabalho. 
Como visto, houve sim a execução dos cursos contratados pelas entidades, SESC e SENAC. 
Desta forma, mediante a análise da documentação colacionada aos autos em sede revisional, bem como daquela anteriormente juntada, conclui-se como indevida a condenação do Embargante à devolução de valores cuja aplicação na finalidade do convênio com o órgão público está comprovada. 
O que se busca como jurisdicionado é que esse Tribunal de Contas se atente à verdade real e reconheça que o contrato, na forma das decisões juntadas, foi regularmente cumprido. Há prova pericial produzida nas ações cíveis mencionadas e o interesse público foi atingido. 
Cumpre ressaltar que não se trata aqui de se retirar a competência constitucional dessa Corte de julgar as contas ou apurar eventuais irregularidades que resulte prejuízo ao erário público, estabelecida no art. 71, inciso II, da CF, muito menos de se promover uma interferência judicial na decisão do TCU. 
No entanto, a ser mantida a decisão desse E.TCU, deixa-se de se reconhecer a verdade real, que se constitui no reconhecimento do efetivo cumprimento do objeto do contrato e impõe ao SISTEMA FECOMÉRCIO/SESC/SENAC/INSTITUTO uma dupla condenação, na medida em que SESC e SENAC arcaram com o pagamento dos cursos e agora se imporia novo encargo para indenizar o que não é mais para ser indenizável. Se trata de verdadeiro bis in idem, constituindo-se em locupletamento sem causa.
Assim, considerando que o Acórdão 1615/2020-TCU-Plenário manteve as cominações do Acórdão nº 1.467/2007, o qual julgou irregulares as contas apresentadas pelo Embargante, bem como lhe imputou a responsabilidade solidária pela inexecução do Contrato CFP 07/1999, necessário esclarecer a obscuridade apontada no que se refere à análise das provas juntadas quando da interposição do Recurso de Revisão, bem como as demais juntadas aos autos, uma vez que estas comprovam, patentemente, a execução do referido instrumento, o que afasta a condenação solidária direcionada ao Embargante.
4.2. 2ª OBSCURIDADE: DA ILEGITIMIDADE DO INSTITUTO PARA RESPONDER PELO RESSARCIMENTO - RESPONSABILIDADE PESSOAL DO GESTOR. 
O acórdão embargado, em que pese tenha, em seu relatório, recapitulado a questão, foi obscuro quanto a responsabilidade do Sr. Sergio Koffes, então Presidente do Instituto Fecomércio, do Sesc e do Senac e da Fecomércio, sobre o Contrato CFP 07/1999. 
Como se viu, os recursos tratados na presente apuração vieram do Governo Federal, via Ministério do Trabalho e Emprego e, após, repassados às instituições habilitadas. 
Insta reiterar os termos do Acórdão nº 1.467/2007, mantido pelo Acórdão 1615/2020-TCU-Plenário, o qual imputa a responsabilidade do contrato em comento, subjetivamente, ao agente público responsável à época, quem seja o Sr. Sergio Koffes, senão vejamos: 
"A origem da TCE, em sentido amplo, advém de uma conduta do agente público, em desconformidade com a Lei, seja por meio de um ato omissivo ou comissivo (...) O dever de prestar contas, insculpido no inc. II, do art. 71, do Estatuto Político Fundamental, dirige-se ao controle externo da Administração Pública, fixando-se a competência das Cortes de Contas apenas e tão somente, como regra, sobre aqueles que atuam como agentes da Administração Pública, na mais ampla acepção (...) A existência da responsabilidade legal, contudo, não tem o condão de transferir eventual dever de prestar contas entre contratado e contratante, para a esfera da Corte de Contas. A conduta do agente da Administração Pública é que deve ser contrastada pelo controle externo: se diligente ou desidiosa. A omissão em promover o acerto e prestação de contas do contratado, por parte do agente da Administração Pública, nos termos do dispositivo em epígrafe, é uma conduta ilegal, que acarretando dano ao Erário pode, como será visto, ensejar a instauração da TCE (...) Há duas exceções a essa premissa, nas quais o particular, sem vínculo com a Administração, fica sujeito à jurisdição do Tribunal de Contas: a primeira, quando em co-autoria com servidor causa lesão aos cofres públicos, ficando ambos sujeitos a julgamento pelo TC em virtude do princípio da universalidade do juízo; e a segunda, por expressa disposição de Lei, quando está sujeito ao dever de prestar contas, por haver gerido recursos públicos. Tal ocorre, por exemplo, quando são transferidos valores mediante convênio, para serem empregados em finalidade específica e o responsável pela aplicação não presta contas ou não devolve os saldos financeiros (...) A competência dos Tribunais de Contas só se estabelece, quando subjacente ao dano, houver conduta de um agente jurisdicionado a essa Corte especializada, mesmo que tal conduta decorra de ato culposo, em qualquer de suas modalidades: negligência, imprudência ou imperícia" (Processo e Procedimento nos Tribunais de Contas e na Administração Pública. 1ª ed. Brasília: Brasília Jurídica, 1996) ". 
Sobre o tema, estabeleceu o Acórdão 1615/2020-TCU-Plenário o seguinte: 
 (...) Também não favorece ao recorrente a cópia da ação judicial ajuizada pelo Sesc contra o ex-dirigente da entidade (Sr. Sérgio Koffes, período de 1995-1999) com vistas a cobrar o pagamento por serviços prestados pelo Sesc e não honrados pelo Instituto Fecomércio (processo 2003.01.1.047316-6) ". 
Como se percebe, a doutrina e a jurisprudência tratam de agente jurisdicionado. E tanto é assim que embora o Distrito Federal tenha recebido repasses da União, a responsabilização não se deu na pessoa do ente estatal (DF) , mas sim na pessoa do agente público que assinou o convênio com o Instituto. 
A simples conclusão de que por ter assinado o contrato levaria à responsabilização discrepa do que se adotou para responsabilizar o Secretário do Trabalho, Wigberto Tartuce. De efeito, o terceiro de que fala o ordenamento jurídico, como disse o acórdão, é o agente jurisdicionado que tenha praticado conduta culposa, em qualquer de suas modalidades: negligência, imprudência ou imperícia. 
Disso decorre uma única premissa: o terceiro será sempre o agente que, por gerir recursos públicos, tenha agido com culpa lato sensu, não a pessoa jurídica que, apenas por figurar no contrato. Se assim não for, o que se admite para argumentar, o Distrito Federal, que recebeu recursos federais, deve ser incluído na lide, e não aquele que assinou pelo Distrito Federal.
Há, portanto, nos presentes autos, dois pesos e duas medidas. Quem assinou pelo Distrito Federal está respondendo pessoalmente. Quem assinou pelo Instituto Fecomércio, curiosamente, ficou à margem da apuração desta E. Corte. 
Não se olvide o que se constatou na própria instrução processual: 
"23. À época dos cursos, a Fecomércio e o IFPD eram presididos pelo Sr. Sérgio Koffes, que também ocupava os cargos de Presidente dos Conselhos Administrativos do Sesc-DF e do Senac-DF, sendo essas quatro entidades formadoras do denominado "Sistema Fecomércio". 
Com a mais respeitosa vênia, os trechos acima colacionados tão só ratificam o reconhecimento de que Sérgio Koffes era o Presidente de todas as instituições que compunham o Sistema Fecomércio/DF à época. 
Demais disso, há reconhecimento judicial de que SESC e SENAC custearam a efetiva implementação dos cursos objeto de apuração. 
Ainda, houve condenação de Sérgio Koffes na esfera cível ao ressarcimento, de forma pessoal, aos danos causados aos SESC e SENAC. 
Essas constatações calham em demonstrar, extreme de dúvidas, que a pertinência subjetiva para a presente apuração deve recair sobre o responsável Sérgio Koffes e não, mais uma vez, sobre o SISTEMA FECOMÉRCIO, que através do SESC e SENAC já pagaram pela realização dos cursos, mas que agora, por eventual condenação do Instituto Fecomércio, pode novamente (bis in idem) vir a ter que pagar (novamente) pelo que já pagou.
4.3. 3ª OBSCURIDADE: ERROS DE CÁLCULO NAS CONTAS-Art. 35, II, DA LEI nº 8.443/92 
Imperioso registrar que o acórdão embargado não se pronunciou, seguramente, sobre os erros de cálculo apontados pelo Embargante quando do Recurso de Revisão, caso desprovido, o que ocorreu.
O Embargante, conforme prova do seu extrato bancário, à época, não recebeu integralmente o valor de R$ 650.000,00, pois a SETER fez a retenção do ISS no percentual de 2% antes de efetuar o pagamento do valor a ele. 
Desta feita, para fins de cálculo, deve ser considerado o desconto legal feito pela SETER, o qual deve ser decotado do valor total devido, bem como todas as provas juntadas, com o fito de legitimá-lo, como aquelas em que se constata o percebimento de recursos para a execução do contrato CFP nº 07 /1999, por parte de SESC e SENAC. 
Assim, ainda que seja admitida a irregularidade nas contas, a responsabilização de pagar o valor total do contrato sem nenhuma dedução dos valores/despesas comprovadamente gastos com a execução dos cursos custaria a violação ao art. 884 do Código Civil. 
Há que se considerar também o disposto no art. 59 da Lei nº 8.666/93, o qual disciplina o dever de a SETER indenizar o Recorrente das despesas havidas com a execução do contrato, conforme as provas produzidas. 
5. PEDIDOS 
Ante o exposto, requer seja conhecido o presente recurso e, no mérito, provido para o fim de serem corrigidas as obscuridades apontadas, reconhecendo-se o cumprimento do contrato pelo SESC e SENAC e excluindo-se da presente TCE o Instituto Fecomércio, ante a sua flagrante ilegitimidade.
	É o relatório.

Luiz Filipe Ribeiro Coelho (OAB/DF 5.297) e Vivian Prates Simões (OAB/DF 51.732).

Não atuou.

EMBARGOS DE DECLARAÇÃO. CONHECIMENTO. AUSÊNCIA DA OBSCURIDADE ALEGADA. TENTATIVA DE REDISCUSSÃO DO MÉRITO. REJEIÇÃO. CIÊNCIA.

TOMADA DE CONTAS ESPECIAL (TCE)

não atuou.

Cuido, nesta fase processual, de embargos de declaração opostos pelo Instituto Fecomércio de Pesquisa e Desenvolvimento do Distrito Federal IFPD/DF (peça 315) , em face do Acórdão 1615/2020-TCU-Plenário, que conheceu e negou provimento ao recurso de revisão interposto pelo ora embargante.
Originalmente, os autos cuidam de tomada de contas especial instaurada por esta Corte de Contas para apurar irregularidades cometidas no âmbito dos Contratos CFP 07/1999 e CFP 22/1999, firmados com o citado Instituto, por meio de dispensa de licitação. Os ajustes receberam recursos do Fundo de Amparo ao Trabalhador (FAT) , repassados ao Distrito Federal, em 1999, por meio do Convênio MTE/Sefor/Codefat 5/1999, sob a égide do Programa Nacional de Qualificação do Trabalhador (Planfor) .
O Contrato CFP 07/1999 objetivava formação profissional com metodologia de educação à distância e o Contrato CFP 22/1999, a realização de pesquisa referente à clientela do Plano Estadual de Qualificação. De acordo com os resultados da TCE, o Contrato CFP 22/1999 foi considerado adimplido e o Contrato CFP 07/1999 não foi comprovadamente executado, razão pela qual os recorrentes foram condenados a ressarcir os valores federais transferidos para execução desse acordo.
Na sequência dos autos, os termos do Acórdão 1467/2007-TCU-Plenário foram confirmados pelos Acórdãos 304/2018 (recursos de reconsideração) , 1.344/2018 (embargos de declaração) e 1.615/2020 (recursos de revisão) , todos do Plenário, sendo esse último objeto dos presentes embargos. 
Em síntese, os representantes do Instituto Fecomércio alegam obscuridade na decisão combatida, no que se refere à análise das provas juntadas aos autos, inclusive quando da interposição do recurso de revisão. Isto porque tais provas não teriam sido consideradas, embora, no entender do embargante, sejam suficientes para comprovar a execução do objeto do Contrato 07/1999.
O embargante, cita em especial:
a sentença prolatada em 20/6/2011, no Processo 2003.01.1.093677-7- da 4ª Vara Cível de Brasília, de acordo com a qual "restou comprovado que foram prestados os serviços pela referida cooperativa, para o atendimento ao contrato CFP/PE105/97 - secretaria do trabalho, emprego e renda";
a avaliação da Fundação de Apoio ao Desenvolvimento da Universidade Federal do Distrito Federal - FADE-UFPE dos cursos ministrados pelo Instituto Fecomércio; e
a decisão judicial proferida pela 5ª Vara Cível de Brasília, nos autos do Processo 2003.01.1.047316-6, a qual confirmaria que houve a execução pelo SESC dos cursos supletivos, objeto do contrato CFP 05/99.
O embargante também retoma o argumento de que quem deveria responder pelos prejuízos seria o Sr. Sérgio Koffes, presidente do Instituto Fecomércio à época, e não o próprio instituto. Afirma ainda que a decisão embargada não se pronunciou sobre os erros de cálculo apontados no valor do débito na etapa processual anterior.
Ao fim, pede que seja conhecido o recurso e, no mérito, "provido para o fim de serem corrigidas as obscuridades apontadas, reconhecendo-se o cumprimento do contrato pelo SESC e SENAC e excluindo-se da presente TCE o Instituto Fecomércio, ante a sua flagrante ilegitimidade".
De início, conheço os embargos de declaração, uma vez preenchidos os requisitos processuais aplicáveis à espécie recursal, nos termos dos arts. 32 e 34 da Lei 8443/1992 c/c o art. 287 do Regimento Interno do TCU. No mérito, proponho rejeitá-los, pelos motivos que passo a expor.
Nos termos do art. 34. da nossa Lei Orgânica, cabem embargos de declaração para corrigir obscuridade, omissão ou contradição da decisão recorrida. Todavia, não vislumbro no acórdão recorrido a obscuridade alegada.
Na verdade, as razões recursais trazem uma linha argumentativa no sentido de rediscutir o mérito, retomando argumentos já debatidos na etapa processual anterior. Tal linha, porém, não se coaduna com a via estreita dos embargos declaratórios, os quais, como visto, se prestam a corrigir obscuridade, omissão ou contradição da decisão recorrida.
Cito, nesse sentido, o seguinte trecho do relatório que fundamentou o Acórdão 1615/2020-TCU-Plenário, lembrando que as análises ali realizadas foram adotadas como minhas razões de decidir, nos termos daquele voto:
107.	Portanto, ao contrário do que se alega, não houve a demonstração da efetiva realização dos cursos. Não basta demonstrar a existência de instrutores, treinandos e instalações físicas. Faz-se necessário demonstrar que os instrutores e os alunos efetivamente participaram dos treinamentos. 
108.	Rememora-se que a contratante Seter/DF não observou as regras contratuais que condicionavam o pagamento dos serviços (item 3.3 do contrato, peça 18, p. 13) , que se deu sem a devida comprovação da execução dos treinamentos contratados. Graves falhas constatadas no processo de atesto dos executores técnicos do contrato impediram que esses atestos fossem considerados meios de prova idôneos, a teor do relatório e voto condutor do acórdão condenatório (item 36.4 da peça 63, p. 33-34 e peça 64, p. 18-19) .
109.	Tais falhas de fiscalização e controle foram atribuídas aos agentes da Seter/DF.
110.	A concorrência do IFPD (contratado) para o cometimento do dano implicou sua responsabilização subjetiva e solidária com os agentes públicos, nos termos do artigo 16, III, c, e § 2º; da Lei nº  8.443/1992, porquanto não logrou demonstrar o adimplemento do objeto do contrato.
111.	A avaliação contida nos relatórios de acompanhamento do Uniceub (Fundação de Apoio ao Desenvolvimento da Universidade Federal de Pernambuco) não vincula a cognição desta Corte de Contas.  
112.	A sentença proferida pelo juízo cível, sob qualquer fundamento, não vincula a decisão administrativa proferida pelo TCU, em razão do princípio da independência das instâncias (Acórdão 6903/2018-TCU-Segunda Câmara, Ana Arraes e 131/2017-Plenário, Walton Alencar Rodrigues) .
113.	Não há que se falar na hipótese de repetição de uma sanção sobre mesmo fato. A existência de processos no Poder Judiciário e no TCU com idêntico objeto não caracteriza repetição de sanção sobre mesmo fato (bis in idem) nem litispendência. No ordenamento jurídico brasileiro vigora o princípio da independência das instâncias, em razão do qual podem ocorrer condenações simultâneas nas diferentes esferas jurídicas (cível, criminal e administrativa) . O recolhimento do débito, em um ou outro processo, serve para comprovação de quitação e sana a dívida. Acórdão 115/2018-TCU-Segunda Câmara, Ana Arraes; 1000/2015-Plenário, Benjamin Zymler; e 1836/2018-TCU-Plenário, Vital do Rêgo) .
114.	A alegada dificuldade na obtenção de documentos não socorre ao recorrente, uma vez que constitui obrigação da parte apresentar os elementos que entender necessários para a sua defesa. Eventuais dificuldades, inclusive as de ordem política, se não resolvidas administrativamente, devem ser levadas ao conhecimento do Poder Judiciário por meio de ação própria.
115.	Não há como acolher o alegado erro de cálculo do débito de R$$ 650.000,00, em razão da retenção de 2% de ISS na transferência dos recursos e do recolhimento de 11% de INSS em notas fiscais da Cooplapei.
116.	A tributação de ISS e INSS (respectivamente recolhida aos cofres do Distrito Federal e da União) não pode ser abatida do valor do débito. Isto porque, além de integrar o próprio débito perante o Fundo de Amparo ao Trabalhador - FAT, não se demonstrou nos autos a ocorrência dos fatos geradores destes impostos, qual seja, a realização dos treinamentos. 
 (grifos acrescidos) 
Vale citar ainda trecho do parecer do Ministério Público junto ao TCU, cujas análises também foram adotadas na fundamentação do Acórdão 1615/2020-TCU-Plenário:
Também não favorece ao recorrente a cópia da ação judicial ajuizada pelo Sesc contra o ex-dirigente da entidade (Sr. Sérgio Koffes, período de 1995-1999) com vistas a cobrar o pagamento por serviços prestados pelo Sesc e não honrados pelo Instituto Fecomércio (processo 2003.01.1.047316-6) . 
Segundo alegado, o "o Instituto recebeu da Secretaria de Estado do Trabalho do Distrito Federal os recursos públicos, entretanto, não os repassou, e o réu [que também presidiria a Fecomércio à época], dolosamente, não buscou o reembolso devido" (peça 210, p. 75-79) . Consta que "a prova pericial confirmou a existência do inadimplemento narrado na peça de ingresso, bem como a inércia do réu em buscar o pagamento da dívida", motivo pelo qual concluiu o Exmo. Juiz que estaria demonstrada a presença de dano, "consistente no prejuízo financeiro advindo do inadimplemento das obrigações assumidas pelo Instituto Fecomércio", sendo o réu condenado ao pagamento ao Sesc da importância questionada.
Tal documento, em meu julgamento, ao invés de funcionar como elemento de defesa, corrobora a conclusão alcançada pelo Tribunal nestes autos, no sentido que os recursos recebidos pelo Instituto Fecomércio, por força do Contrato 07/1999, não tiveram a destinação devida. Nessa linha, inclusive, foi a manifestação da Exma. Ministra Ana Arraes, no voto acima referenciado, quando observou que o documento "constitui mais uma evidência da ausência de nexo causal entre os recursos federais repassados ao GDF e as despesas indicadas como feitas para realização de cursos". 
Por fim, quanto à avaliação positiva da atuação do Instituto Fecomércio constante de relatório emitido pelo Uniceub (peça 210, p. 34-74) , é de se salientar, como apontado pela Exma. Ministra Ana Arraes (peça 151, p. 3) , que "a entidade passou a atuar em outubro/1999, bem após a assinatura do contrato com o IF, em 21/6/1999, e o pagamento da 1ª. parcela, em 8/7/1999", ocorrência que, indubitavelmente, trouxe claros prejuízos ao fiel acompanhamento da execução do contrato. 
Esta e outras fragilidades verificadas pelo Tribunal na contratação do Uniceub (vide Acórdão 913/2009-TCU-Plenário, proferido no âmbito do TC Processo 003.129/2001-6) inabilitam o documento como prova hábil a demonstrar a regular execução do Contrato 07/1999.
 (grifos acrescidos) 
Como visto, não se confirmam as obscuridades apontadas pelo embargante. Todas as provas juntadas foram devidamente analisadas e consideradas nas decisões anteriores, inclusive no voto que fundamentou o Acórdão 1615/2020-TCU-Plenário. Proponho, por conseguinte, rejeitar os presentes embargos declaratórios, mantendo o acórdão recorrido em seus exatos termos.
	Diante do exposto, VOTO para que seja adotada a minuta de deliberação que ora trago ao exame deste Colegiado.
TCU, Sala das Sessões Ministro Luciano Brandão Alves de Souza, em 12 de agosto de 2020.
Ministro VITAL DO RÊGO 
Relator